【裁判字號】    98,訴,1615
【裁判日期】    980814
【裁判案由】    返還借款
【裁判全文】
臺灣臺中地方法院民事判決  98年度訴字第1615號
原      告  乙○○
訴訟代理人  葉涵德律師
被      告  甲○○○○○○
                        1
當事人間返還借款事件，本院於98年7月29日言詞辯論終結，判
決如下：
    主    文
原告之訴及假執行聲請均駁回。
訴訟費用由原告負擔。
    事實及理由
壹、原告主張：
一、緣被告自90年6、7月間起即陸續以其繳納信用卡卡款、支票
    跳票要補錢、需繳房貸、父親生病、出國工作缺錢買機票等
    事由，前後多次向原告借款，累計至96年間達新台幣 (下同
    )441 萬300元整，期間原告因念及朋友情誼及被告一再表示
    待日後再一併結算清償等因由，而迭次依被告請求將款借予
    被告。詎96年間，被告前揭借款未為清償，仍再藉前揭事由
    欲向原告再借款，原告心生懷疑因了解所稱事由之有無，被
    告即避而不見不知去向，原告因而認前揭借款之事由係屬虛
    偽，提出刑事告訴，雖經檢察官認無詐欺之犯行而為不起訴
    處分在案，但被告於偵查時亦坦承確有向原告借款未還情事
    ，爰依消費借貸之法律關係提起本訴等語。
二、對被告抗辯之陳述：兩造間有消費借貸之合意，因為被告向
    原告開口借錢，而當時兩造是朋友，原告才會借款。
三、並聲明：被告應給付原告441萬300元整，及自98年5月21日
    起至清償日止，按年息百分之五計算之利息，並願供擔保請
    准宣告假執行。
貳、被告則以：對原告主張匯款被告之事實無意見，但被告並未
    開口借款，因為原告告訴被告，要用什麼錢就用。剛開始被
    告向原告說「你給我這些錢，我沒有錢還」，原告則答以，
    都是男女朋友不用講這麼多，所以卷附檢察官不起訴處分書
    所示441萬3千元並不是被告向原告借款所生，因兩造間並無
    消費借貸之合意，此觀偵查庭時，原告也承認是自己匯款，
    況且被告並無房貸或支票需求等語，資為抗辯。並聲明：
    原告之訴及假執行之聲請均駁回。
參、得心證之理由：
一、原告主張其自90年6、7月間起至96年間止，兩造為男女朋友
    關係，其曾陸續匯款441萬300元整予被告之事實，為被告所
    不爭執，依民事訴訟法第280條第1項規定，此部分事實視同
    自認。原告又主張，上揭款項，係被告向原告借款所生，為
    被告所否認，並辯稱兩造間並無消費借貸合意等語，是予應
    予審酌者，兩造就前揭款項，是否有消費借貸合意？
二、按當事人主張有利於己之事實者，就其事實有舉證之責任。
    民事訴訟法第277條定有明文。又被上訴人既主張本於消費
    借貸關係，請求上訴人返還上述空罐，自應就兩造間確已成
    立消費借貸關係之事實，負舉證責任。乃原審未命被上訴人
    就此項事實，證明其為真實，遽依被上訴人已運交空罐之事
    實，據以認定兩造間已成立消費借貸關係，自嫌率斷 (最高
    法院78年度台上字第1403號判決參照)。本件原告主張，兩
    造間就系爭款項有消費借貸之合意，為被告所否認，並以前
    揭情詞置辯，揆諸上開說明，原告就消費借貸之合意，負有
    舉證之責。查原告以兩造間匯款期間為男女朋友關係，被告
    於匯款期間，常以其需繳納信用卡卡款、支票跳票要補錢、
    需繳房貸、父親生病、出國工作缺錢買機票等事由，向原告
    借款等情，為被告所否認。且原告於另案偵查中，對於匯款
    原因，表示係因想追求被告，而在匯款過程中，被告沒有答
    應追求，自己想還是有機會追求，所以繼續匯款60幾次，又
    於證人何丹琦證言略以，兩造間為男女朋友關係，原告追求
    被告7-8年沒有成功乙事時，無意見，且表示：「之前追不
    到林怡君才會一直匯錢給她」，（台灣台中地方法院檢察署
    98年度偵字第2992號卷18、25頁參照)等語，應認係原告單
    方為追求被告，於被告表示信用卡繳不出來、缺乏生活費時
    ，為達到追求目的所為示好之單方匯款行為，難認有何消費
    借貸合意。此外，迄言詞辯論終結期日，原告復未能提出其
    他證據證明，難認兩造間就系爭款項確有消費借貸合意。是
    以，原告依消費借貸法律關係請求被告給付系爭款項，為無
    理由，應予駁回。原告之訴既經駁回，其假執行聲請失所依
    據，併予駁回。
三、本件事證已臻明確，原告請求再開辯論令兩造對質之攻擊方
    法及舉證，於事實認定判決結果無礙，茲不一一論列，附為
    敘明。
肆、訴訟費用負擔之依據：民事訴訟法第78條。
中    華    民    國    98    年    8    月     14    日
                  民事第一庭    法  官  陳學德
正本係照原本作成。
如對本判決上訴，須於判決送達後20日內向本院提出上訴狀。
中    華    民    國    98    年    8    月     18    日
                                書記官


司法院資訊處製作；財團法人民間司法改革基金會備份。
